臺灣新北地方法院民事判決
111年度訴字第849號
原      告  余冠群
訴訟代理人  蘇得鳴律師
被      告  李國華（即李江阿玉之承受訴訟人）

            李國平（即李江阿玉之承受訴訟人）

            李國珍（即李江阿玉之承受訴訟人）

兼  共  同
訴訟代理人  李國安（即李江阿玉之承受訴訟人）

上列當事人間請求拆屋還地等事件，經本院於民國111年6月30日
言詞辯論終結，判決如下：
    主  文
一、被告應將坐落新北市○○區○○段000地號土地上如附圖暫編地
    號131⑴所示面積3.02平方公尺之水泥樓梯、暫編地號131⑵所
    示面積0.53平方公尺之木板平台、暫編地號131⑶所示面積0.
    7平方公尺之水泥平台均拆除，並騰空返還占用之土地予原
    告。
二、被告應自民國111年1月22日起，至騰空返還主文第一項所示
    占用之土地之日止，按月給付原告新臺幣（下同）537元。
三、原告其餘之訴駁回。
四、訴訟費用由被告負擔。
五、本判決主文第一項於原告以23萬元為被告供擔保後，得假執
    行。但被告如以67萬元為原告預供擔保，得免為假執行。
    事實及理由
一、程序事項
（一）原告民國110年8月30日起訴時以李江阿玉為被告，嗣李江
      阿玉於110年9月17日死亡，原告乃於110年10月28日具狀
      聲明由李江阿玉枝全體繼承人即李國華、李國安、李國平
      、李國珍（以下合稱被告）承受訴訟，於法並無不合，應
      予准許。
（二）原告起訴請求被告將坐落新北市○○區○○段000地號（下稱
      系爭土地）上之地上物拆除，並將占用部分土地騰空返還
      予原告。嗣於本院會同新北市中和地政事務所至現場履勘
      後，依該事務所測繪之土地複丈成果圖調整其聲明如後述
      ，復於111年6月30日本院言詞辯論期日撤回聲明第2項之
      假執行聲請。核原告所為變更，其請求之基礎事實同一，
      與民事訴訟法第255條第1項第2款之規定相符，應予准許
      ；撤回部分，被告在庭未為異議，依民事訴訟法第262條
      第4項之規定，視為同意，已生撤回效力。
二、原告的主張
（一）系爭土地為原告所有，新北市○○區○○街00巷00號房屋（下
      稱系爭房屋）則為被告公同共有。系爭土地上有如附圖暫
      編地號131⑴所示面積3.02平方公尺之水泥樓梯、暫編地號
      131⑵所示面積0.53平方公尺之木板平台、暫編地號131⑶所
      示面積0.7平方公尺之水泥平台（以下合稱系爭地上物）
      ，侵害原告就系爭土地之所有權。被告為系爭地上物之事
      實上處分權人，原告依民法第767條之規定請求被告拆除
      系爭地上物，並依民法第179條之規定請求被告給付占用
      系爭土地之不當得利。
（二）系爭地上物占用系爭土地之面積合計為4.25平方公尺，系
      爭土地於起訴時之申報地價為每平方公尺新臺幣（下同）
      2萬5280元，依年息百分之10計算，每月相當於租金之不
      當得利數額為895元（計算式：2萬5280元×4.25×10％÷12≒8
      95元，本判決小數點以下均四捨五入）
（三）聲明：
　　1.被告應將坐落系爭土地如附圖所示暫編地號131⑴、131⑵、
      131⑶之地上物拆除，並將該部分占用土地騰空返還原告。
　　2.被告應自起訴狀繕本送達翌日起至騰空返還前項土地之日
      止，按月給付原告892元。
　　3.聲明第1項部分願供擔保請准宣告假執行。
三、被告的答辯
    系爭地上物並非被告施作，購買系爭房屋時就有，系爭地上
    物均與系爭房屋外牆相連。被告家中有4名視障人士，出入
    沒有樓梯會不方便，改成輕便樓梯也很危險。被告並非故意
    占用系爭土地。併為聲明：原告之訴及假執行之聲請均駁回
    ，如受不利判決願供擔保請准宣告免為假執行。
四、本院的判斷
（一）原告是系爭土地所有人，系爭房屋原為李江阿玉所有等情
      ，有土地建物登記第一類謄本可證（板司調字卷第19、59
      頁）。李江阿玉於110年9月17日死亡，被告為其全體繼承
      人，皆未拋棄繼承等節，則有戶籍謄本、繼承系統表、本
      院板橋簡易庭查詢表及索引卡查詢結果可證（板司調字卷
      第45至57、77至79頁），足認被告現為系爭房屋之公同共
      有人。又系爭地上物占用系爭土地之位置及面積，則有新
      北市中和地政事務所111年3月9日土地複丈成果圖可證（
      板司調字卷第121頁）。觀諸現場照片（板司調字卷第25
      、113至117、129至131頁），可見系爭地上物皆與系爭房
      屋外牆直接相連；被告亦自承拆除系爭地上物須經其等同
      意等語（訴字卷第43、44頁），堪信被告確為系爭地上物
      之事實上處分權人。被告既無法證明系爭地上物有占用系
      爭土地之適法權源，原告請求被告予以拆除並騰空返還占
      用之土地，自屬有據。
（二）民法第179條前段規定，無法律上之原因而受有利益，致
      他人受損害，應返還其利益；而無權占有他人之土地，可
      能獲得相當於租金之利益，則為社會通常之觀念。又城市
      地方房屋之租金以不超過土地及其建築物申報總價額年息
      百分之10為限，土地法第97條第1項定有明文。系爭地上
      物中，水泥樓梯供被告出入系爭房屋使用，平台部分則無
      具體使用情狀，且系爭土地遭占用部分距樂華夜市約450
      公尺、距捷運頂溪站1號出口約400公尺、距永和耕莘醫院
      約550公尺等情，有前述現場照片及Google地圖可證（訴
      字卷第29頁）。本院審酌系爭土地遭占用之位置、面積、
      用途、周邊工商繁榮程度等因素，依土地法第97條第1項
      規定，認本件原告所受相當於租金之損害，以土地申報地
      價之年息百分之6為適當。又系爭土地109年1月申報地價
      為每平方公尺2萬5280元，依占用之面積計算，每月不當
      得利金額應為537元（計算式：2萬5280×［3.02＋0.53＋0.7］
      ×0.06÷12≒537）；原告逾此數額之不當得利請求，則非有
      據。
五、結論
（一）原告請求被告拆除系爭地上物，並騰空返還占用之土地，
      及自起訴狀繕本送達翌日即111年1月22日起至騰空返還占
      用土地之日止按月給付537元，為有理由，應予准許；逾
      此範圍之請求，則無理由，應予駁回。
（二）關於拆除系爭地上物及騰空返還土地部分，本院依聲請定
      相當擔保金分別准許假執行及免為假執行。
（三）兩造所為其餘攻擊、防禦及舉證，經本院審酌後，認與判
      決結論均無影響，爰不逐一論列。
（四）本件拆除地上物返還土地部分原告全部勝訴，而附帶請求
      不當得利部分雖部分敗訴，惟因附帶請求原本就不併計裁
      判費，故依民事訴訟法第79條規定，命訴訟費用全部由被
      告負擔。
中　　華　　民　　國　　111 　年　　7 　　月　　18　　日
                  民事第四庭    法　官　林琮欽
以上正本係照原本作成
如對本判決上訴，須於判決送達後20日內向本院提出上訴狀。如
委任律師提起上訴者，應一併繳納上訴審裁判費。
中　　華　　民　　國　　111 　年　　7 　　月　　18　　日
                                書記官　陳威同